【裁判字號】    95,親,23
【裁判日期】    951016
【裁判案由】    否認子女
【裁判全文】
臺灣基隆地方法院民事判決                95年度親字第23號
原      告  乙○○
被      告  甲○○
上列當事人間否認子女事件，本院判決如下：
    主  文
原告之訴駁回。
訴訟費用由原告負擔。
    事實及理由
一、本件原告起訴主張：原告與被告原為夫妻，原告與被告婚關
    係存續中自訴外人潘世傑受胎，而於95年4月5日產下一子潘
    乃瑋，為此，依民法第1062條第2項規定，提起否認子女之
    訴，即請求確認潘乃瑋非原告自被告受胎所生之子。
二、按原告之訴，依其所訴之事實，在法律上顯無理由者，法院
    得不經言詞辯論，逕以判決駁回之，民事訴訟法第249條第2
    項定有明文。又同項規定之「法律上顯無理由」，包括關於
    當事人適格要件之欠缺在內（參閱最高法院29年度抗字第34
    7號判例、曹偉修著，最新民事訴訟法釋論，第769頁）；且
    當事人之適格為權利保護要件之一，得依職權調查之，不待
    當事人主張不適格時始應調查，原告或被告就為訴訟標的之
    法律關係如無訴訟實施權，當事人即非適格，原告欠缺權利
    保護要件，法院自應認其訴為無理由，並得逕行以判決駁回
    之（參看最高法院32年度上字第160號判例、80年度台上字
    第2378號判決、79年度台抗字第415號裁定、58年度台上字
    第3435號判決）。又，當事人適格，乃指當事人就具體特定
    之訴訟，得以自己之名義為原告或被告，而受為訴訟標的法
    律關係之本案判決之資格而言（最高法院80年度台上字第
    1054號判決參照）。而否認子女之訴，由夫起訴者，以妻及
    子女為共同被告；由妻起訴者，以夫及子女為共同被告，始
    為適格之當事人，此觀民事訴訟法第589條之1第1項規定甚
    明，有明文，即為法定的固有的必要共同被告之共同訴訟，
    如有一欠缺，始符合當事人適格要件。
三、經查，本件係由原告提起否認子女之訴，惟僅以被告一人為
    被告，未以被告及潘乃瑋為共同被告，是本件顯係欠缺當事
    人適格要件，依上揭說明，應以判決駁回，並不經言詞辯論
    為之。又，當事不適格判決，乃程序上之判決，縱判決確定
    ，亦無既判力可言，不影響原告與被告否認子女之訴權，原
    告或被告，仍得另上開民法第1062條第2項、民事訴訟法第
    589條之1第1項之規定，另行起訴，併此敘明。
四、據上論結，本件原告之訴為無理由，依民事訴訟法第436條
    第2項、第249條第2項、第78條，判決如主文。
中    華    民    國    95    年    10    月    16    日
                  家事法庭法  官  李木貴
以上正本係照原本作成。
對於本件判決如有不服，應於收受送達後20日內向本院提出上訴
書狀，敘述上訴之理由，上訴於臺灣高等法院，並按他造當事人
之人數附具繕本。
中    華    民    國    95    年    10    月    16    日
                          書記官  林蔚菁


司法院資訊處製作；財團法人民間司法改革基金會備份。
